【裁判字號】    92,訴,1229
【裁判日期】    921008
【裁判案由】    侵權行為損害賠償
【裁判全文】
臺灣板橋地方法院民事判決  九十二年度訴字第一二二九號
    原      告  甲○○
    被      告  乙○○
右當事人間請求侵權行為損害賠償事件，於中華民國九十二年九月二十四日言詞辯論
終結，本院判決如左：
    主      文
被告應給付原告新臺幣壹拾陸萬柒仟伍佰貳拾元及自民國九十二年八月三十日起至清
償日止，按年息百分之五計算之利息。
原告其餘之訴駁回。
訴訟費用由被告負擔十分之三，餘由原告負擔。
本判決第一項於原告以新臺幣柒萬元為被告供擔保後，得假執行。
原告其餘假執行之聲請駁回。
    事      實
甲、原告方面：
一、聲明：(一)被告應給付原告新臺幣（下同）五十二萬七千三百二十元及自民國八十
    六年六月二十日起至清償日止，按年息百分之五計算之利息。(二)陳明願供擔保請
    准宣告假執行。
二、陳述：
    (一)緣匯創金融商品顧問股份有限公司（下稱匯創公司）係專門接受客戶委託以客
      戶之名義從事黃金買賣、英國倫敦金幣或外幣買賣投資類型之公司，被告為該
      公司板橋分公司之專員，以為客戶仲介國外投資黃金、外幣買賣為其業務，嗣
      於八十六年四月間原告經朋友介紹與被告認識，經被告之遊說，由原告出資美
      金二萬元，委託被告代理投資國外金融商品買賣事宜，並交付三十五萬九千八
      百元予被告，由被告代理原告操作該商品之買入。惟被告未盡善良管理人之注
      意義務，因操作不當呈現虧損，然其為求原告得進一步將餘額款項存入，不但
      隱匿虧損事實，且偽造匯創公司四月八日、五月五日、五月九日、五月十一日
      、六月三日之盈餘成交紀錄表之私文書，向原告騙稱有盈餘，致原告不疑有他
      ，遂於同年六月二十日再匯入十六萬七千五百二十元予被告。至八十七年間原
      告始發現事有蹊蹺，遂前往匯創公司查詢，始得知被告以不實之成交紀錄表向
      原告詐騙，致原告受有金錢損害，經原告向臺灣板橋地方法院檢察署檢察官提
      出告訴，經檢察官以八十八年度偵緝字第六號提起公訴，由本院刑事庭以八十
      八年度訴字第一四二八號審理中，嗣因告逃匿而發布通緝，現仍在通緝中。
    (二)被告與原告簽訂委任契約，受原告委託代為操作金融商品買賣，惟被告不但未
      盡善良管理人之注意義務而為委任事務之處理，反隱匿其不當操作虧損之情，
      偽造不實之成交紀錄，致原告受有損害，自應依民法第五百三十五條、第五百
      四十條、第五百四十四條負債務不履行之損害賠償責任。又被告原受原告之委
      任，處理委任事務，惟原告發現被告施用詐術之後，已解除雙方之委任關係，
      委任原因已不存在，被告收取原告交付之金錢，即屬不當得利，自應將原告交
      付之金錢返還。
    (三)爰依民法第五百四十四條、第一百七十九條提起本件訴訟。
三、證據：提出委任授權書影本一件、合約書影本一件、臺灣板橋地方法院檢察署檢
    察官起訴書影本一件。
乙、被告方面：
    被告未於言詞辯論期日到場，亦未提出準備書狀作何聲明或陳述。
丙、本院依職權調閱本院八十八年度訴字第一四二八號偽造文書等刑事案卷。
    理      由
一、本件被告經合法通知，未於言詞辯論期日到場，核無民事訴訟法第三百八十六條
    各款所列情形，爰依原告聲請，由其一造辯論而為判決。
二、次按被告住所、不動產所在地、侵權行為地或其他據以定管轄法院之地，跨連或
    散在數法院管轄區域內者，各該法院俱有管轄權，又按定法院之管轄，以起訴時
    為準，民事訴訟法第二十一條、第二十七條分別定有明文。經查本件原告依據委
    任關係之損害賠償、不當得利及侵權行為損害賠償提起本件訴訟，查被告住所地
    係在花蓮縣鳳林鎮，有原告提出之戶籍謄本一件附卷可憑，惟其中侵權行為損害
    賠償部分，固因違反民事訴訟法第二百五十三條之規定，由本院另以裁定駁回，
    惟原告主張之侵權行為地係在本院管轄區域內，故本院就全部均有管轄權，合先
    敘明。
三、原告起訴主張被告於八十六年間受僱訴外人匯創公司，接受客戶委託以客戶名義
    從事黃金買賣、英國倫敦金幣或外幣買賣投資，原告於八十六年四月間經朋友介
    紹與被告認識，經被告之遊說，由原告出資美金二萬元，委託被告代理投資國外
    金融商品買賣事宜，並交付三十五萬九千八百元予被告，由被告代理原告操作該
    商品之買入，惟被告未盡善良管理人之注意義務，因操作不當呈現虧損，然其為
    求原告得進一步將餘額款項存入，不但隱匿虧損事實，且偽造匯創公司四月八日
    、五月五日、五月九日、五月十一日、六月三日之盈餘成交紀錄表之私文書，向
    原告騙稱有盈餘，致原告不疑有他，遂於同年六月二十日再匯入十六萬七千五百
    二十元予被告。至八十七年間原告始發現事有蹊蹺，遂前往匯創公司查詢，始得
    知被告以不實之成交紀錄表向原告詐騙，致原告受有金錢損害，原告並解除與被
    告間之委任契約，爰依民法第五百四十四條、第一百七十九條提起本件訴訟，請
    求被告賠償五十二萬七千三百二十元及自八十六年六月二十日起至清償日止，按
    年息百分之五計算之利息等語。被告經合法通知，未於言詞辯論期日到場，亦未
    提出任何書狀爭執或否認原告之主張。
四、按受任人因處理委任事務有過失，或因逾越權限之行為所生之損害，對於委任人
    應負賠償之責，八十九年五月五日修正施行前之民法第五百四十四條定有明文。
    經查原告主張被告於八十六年間受僱訴外人匯創公司，接受客戶委託以客戶名義
    從事黃金買賣、英國倫敦金幣或外幣買賣投資，原告於八十六年四月間經朋友介
    紹與被告認識，並約定由原告出資美金二萬元，委託被告代理原告操作該商品之
    買入，嗣被告操作呈現虧損，竟隱匿虧損事實，且偽造匯創公司四月八日、五月
    五日、五月九日、五月十一日、六月三日之盈餘成交紀錄表，向原告佯稱尚有盈
    餘，致原告不疑有他，遂於同年六月二十日再匯入十六萬七千五百二十元予被告
    ，至八十七年間原告前往匯創公司查詢，始發現被告以不實之成交紀錄表向原告
    詐騙，致原告受有金錢損害之事實，業據原告提出委任授權書影本一件、合約書
    影本一件、臺灣板橋地方法院檢察署檢察官起訴書影本一件為證，另經本院依職
    權調閱本院八十八年度訴字第一四二八號偽造文書等刑事案卷，原告確於該案件
    中提出被告偽造之不實交易紀錄及匯創公司事後提出之真實交易紀錄，足證被告
    確實逾越權限，偽造不實交易紀錄，致原告陷於錯誤而交付十六萬七千五百二十
    元予被告，原告依修正前民法第五百四十四條請求被告賠償十六萬七千五百二十
    元，洵屬有據。
五、原告依民法第五百四十四條請求被告賠償十六萬七千五百二十元之部分既屬有理
    由，其另依民法第一百七十九條之規定請求相同部分，本院即毋庸再予審究。
六、次查原告主張其於八十六年五月二日與被告簽訂委任授權書，委由被告代理投資
    國外金融商品買賣事宜，並交付三十五萬九千八百元予被告，由被告代理原告操
    作該商品之買入，嗣因被告操作不當呈現虧損，經原告解除與被告間之委任契約
    ，爰依民法第五百四十四條、第一百七十九條，請求被告返還前開三十五萬九千
    八百元之事實，固據其提出委任授權書影本一件、合約書影本一件、臺灣板橋地
    方法院檢察署檢察官起訴書影本一件為證，惟查操作國外金融商品買賣係屬投資
    風險甚高之法律行為，原告既委任被告操作國外金融商品買賣，並因而交付三十
    五萬九千八百元，尚難單以被告操作虧損之事實，即認被告有何過失致原告受有
    三十五萬九千八百元之損害，又原告已委任被告操作國外金融商品買賣，被告操
    作美金買賣自屬權限範圍內之行為，即令嗣後發生虧損之結果，亦不符民法第五
    百四十四條之規定，原告自不得依該規定請求被告賠償該三十五萬九千八百元之
    損害。
七、另查原告固主張其解除與被告間之委任契約，爰依不當得利之法律關係，請求被
    告返還已交付之三十五萬九千八百元等語，惟查原告迄未解除與被告間之委任關
    係，況委任契約係屬繼續性之法律關係，就已發生之權利義務不生解除之問題，
    僅能於法定事由發生時，主張終止委任契約，故原告主張其已解除與被告間之委
    任關係，請求被告返還已交付之三十五萬九千八百元，亦屬無據。
八、至原告是否得依侵權行為之法律關係，請求被告賠償前開三十五萬九千八百元，
    仍待本院就原告提起之八十九年度附民字第三八八號刑事附帶民事訴訟為實體之
    審認，原告提起之本件訴訟中，關於侵權行為損害賠償之法律關係既違反民事訴
    訟法第二百五十三條之規定，由本院另以裁定駁回，本院就侵權行為法律關係部
    分，即無從為實體審認，附此敘明。
九、從而，原告依民法第五百四十四條之規定，請求被告賠償十六萬七千五百二十元
    及自起訴狀繕本送達翌日即九十二年八月三十日起至清償日止，按年息百分之五
    計算之利息，為有理由，應予准許。至原告請求自八十六年六月二十日起至九十
    二年八月二十九日止之利息，因原告本件依民法第五百四十四條之請求係屬損害
    賠償，其性質上係未定期限之債務，依民法第二百二十九條之規定，須待原告催
    告後始負遲延責任，而本院八十九年度附民字第三八八號刑事附帶民事起訴狀繕
    本迄未合法送達被告，尚不生催告之效力，應自本件起訴狀繕本送達時，被告始
    應負遲延責任，故原告請求逾起訴狀繕本送達翌日起之利息部分，及其他逾十六
    萬七千五百二十元暨遲延利息部分，均屬無據，應予駁回。
十、因本案論證已臻明確，原告其餘主張、陳述及所提之證據暨攻擊方法，均與本案
    判斷結果無影響，毋庸再予一一審酌，附此敘明。
十一、原告陳明願供擔保，聲請准予宣告假執行，經核其勝訴部份，經核於法尚無不
      合，爰酌定相當之擔保金額准許之；其餘假執行之聲請，因該部份訴之駁回而
      失所依據，應予駁回。
十二、結論：原告之訴為一部有理由、一部無理由，依民事訴訟法第三百八十五條第
      一項前段、第七十九條但書，第三百九十條第二項，判決如主文。
中      華      民      國    九十二    年      十      月      八      日
                                臺灣板橋地方法院民事第一庭
~B法      官  周舒雁
右為正本係照原本作成
如對本判決上訴，須於判決送達後廿日內向本院提出上訴狀
中      華      民      國    九十二    年      十      月      九      日
~B法院書記官  張坤校


司法院資訊處製作；財團法人民間司法改革基金會備份。
